【裁判字號】    96,上易,2876
【裁判日期】    970122
【裁判案由】    竊盜
【裁判全文】
臺灣高等法院刑事判決                96年度上易字第2876號
上  訴  人
即  被  告  乙○○
                    （現另案於臺灣桃園監獄執行中）
上列上訴人因竊盜案件，不服臺灣桃園地方法院96年度易字第61
1 號，中華民國96年10月11日第一審判決（起訴案號：臺灣桃園
地方法院檢察署96年度偵字第4118號），提起上訴，本院判決如
下：
    主  文
上訴駁回。
    事  實
一、乙○○前因施用第一級毒品、第二級毒品案件，經臺灣桃園
    地方法院以91年度訴字第1777號判決分別判處有期徒刑 8月
    、 6月，定應執行刑為有期徒刑1年2月確定，又因施用第一
    級毒品、第二級毒品案件，經同院以93年度訴字第 156號判
    決分別判處有期徒刑10月、8 月，再因竊盜案件，經同院以
    93年度桃簡字第444號判決判處有期徒刑5月及因竊盜及偽造
    文書案件，經同院93年度桃簡字第1076號判決判處有期徒刑
    6月、3月，上開有期徒刑10月、8月、5月、6月、3月合併定
    執行刑為有期徒刑2年4月確定，於民國（下同）93年 2月29
    日入監執行後，甫於95年8月9日假釋付保護管束出監，詎於
    假釋期間未知警惕，竟與呂紹宗（由原審另案判處有期徒刑
    7 月確定）共同基於意圖為自己不法所有之犯意聯絡，於96
    年1月26日上午9時至10時間某時，前往桃園縣平鎮市南勢里
    1 鄰1之1號魚池與呂紹宗會合，由呂紹宗攜帶其所有客觀上
    足以對人之生命、身體構成威脅可供作兇器使用之鐵鎚、鑿
    子、扳手各1支及T字起子2支（起訴書誤載T字起子 1支）、
    鐵撬1支（鐵撬1支未扣案）等工具，兩人拆解甲○○所有停
    放該處魚池旁之車牌號碼Q5—6393號自用小貨車之車斗鐵板
    後放置在旁而竊取該車斗鐵板得手，嗣於同日中午12時30分
    許，經警接獲民眾報案前往查緝而當場查獲，並扣得上開呂
    紹宗所有之鐵鎚、鑿子、扳手各1支及T字起子2支。
二、案經桃園縣政府警察局平鎮分局報請臺灣桃園地方法院檢察
    署檢察官偵查起訴。
    理  由
一、按刑事審判上之共同被告，係為訴訟經濟等原因，由檢察官
    或自訴人合併或追加起訴，或由法院合併審判所形成，其間
    各別被告及犯罪事實仍獨立存在。故共同被告對於其他共同
    被告之案件而言，為被告以外之第三人，本質上屬於證人，
    為確保被告對證人之詰問權，證人於審判中，應依法定程序
    ，到場具結陳述，並接受被告之詰問，其陳述始得作為認定
    被告犯罪事實之判斷依據（最高法院93年臺上字第5726號判
    決意旨參照），故被告乙○○，與呂紹宗雖同為本案被告，
    就被告乙○○而言，共同被告呂紹宗之陳述，無異屬「被告
    以外之人」之證人陳述，本件共同被告呂紹宗於警詢、96年
    1 月27日於偵查中所為之證言（業經具結），屬審判外之陳
    述。而證人洪永宏、葉明東、甲○○、戴有朋、張意楓於警
    詢中證述、警員江清田所製作之職務報告，亦為審判外之陳
    述，惟按當事人、代理人或辯護人於法院調查證據時，知有
    第159條第1項不得為證據之情形，而未於言詞辯論終結前聲
    明異議者，視為有前項之同意，刑事訴訟法第159條之5第2
    項定有明文，然上開證人於審判外之陳述內容，經本院於審
    理程序中予以提示並告以要旨，且經檢察官及被告表示意見
    ，仍表示對該等證據之調查沒有意見，而未於言詞辯論終結
    前對該等證據內容聲明異議（按被告乙○○所表示：呂紹宗
    有說當時是叫被告去載他云云，此與證人呂紹宗於警、偵訊
    均否認竊盜之陳述並不相悖，顯非爭執此部分證據能力），
    本院審酌上開證人筆錄作成時，核無違法取證或其他瑕疵，
    認為以之作為本案之證據亦屬適當，自均得採為本案證據，
    合先敘明。
二、訊據上訴人即被告乙○○固坦承於96年 1月26日有前往桃園
    縣平鎮市南勢里1鄰 1之1號魚池旁與呂紹宗碰面之事，惟矢
    口否認有竊取甲○○所有車牌號碼Q5—6393號自用小貨車之
    車斗鐵板，並辯稱：當天上午 8時許，呂紹宗打電話要伊去
    該處載呂紹宗，並未說過去是要拆車子，伊過去後也沒有幫
    呂紹宗拆車斗鐵板或搬運云云。
三、經查：
  (一)車牌號碼Q5—6393號自用小貨車為被害人甲○○所有之物，
    於96年 1月26日失竊經警通知領回等情，業據證人甲○○於
    警詢中證述明確，並有贓物認領保管單 1紙可稽（偵卷第45
    至46頁、第58頁）。
  (二)同案被告呂紹宗於原審審理中證稱：伊於96年 1月26日上午
    攜帶扣案鐵鎚、鑿子、扳手各 1支、T字起子2支（起訴書誤
    載T字起子1支）及未扣案鐵撬 1支等工具前往桃園縣平鎮市
    南勢里1鄰1之1號魚池旁欲拆解甲○○所有之車牌號碼 Q5—
    6393號自用小貨車之車斗鐵板，並於當日上午 8時餘以電話
    通知乙○○前來該處，乙○○於上午 9時許到場，伊在撬車
    斗，乙○○在旁邊看，最後還有請乙○○幫伊搬鐵板，乙○
    ○應該知道該車不是伊的，因為自己的車不可能這樣拆等語
    明確（原審96年9月27日審判筆錄第2至13頁），並有桃園縣
    政府警察局平鎮分局建安派出所搜索扣押筆錄、扣押物品目
    錄表各1份（偵卷第63至65、67頁）、現場暨工具照片10 張
    （偵卷第77至81頁）在卷可稽及上開工具扣案可佐。被告乙
    ○○雖否認與同案被告呂紹宗有竊盜之犯意聯絡，而證人呂
    紹宗於原審審理中亦證稱伊只是請被告（原審誤載為呂紹宗
    ）過來載伊，伊在撬車斗時，被告沒有做什麼事情等語，惟
    證人呂紹宗既已證述被告乙○○知悉該車並非呂紹宗所有，
    而在場觀看，並與呂紹宗搬運拆卸之車斗鐵板等情，而在場
    目擊之證人洪永宏於原審審理中證稱：當天我與葉明東去魚
    池釣魚，我們的車開過去時看到 1臺貨車，看到有兩人在那
    邊敲東西，我們到魚池幾分鐘後，警察就來了，接著那兩人
    就跑掉等語（原審96年9月13日審判筆錄第 3至7頁），證人
    葉明東於原審審理中證稱：我當天與洪永宏相約到平鎮市南
    勢里 1鄰1之1號魚池釣魚，走到最底的時候有看到兩人以鐵
    器敲敲打打，應該是在分解車子，我準備掉頭的時候，警察
    從我前面衝過去追，那兩人跑到魚池裡，其中一人就是被告
    乙○○等語（同上審判筆錄第 7至11頁），已明確證述被告
    乙○○與呂紹宗均有在場拆解車輛之情形，上開證人既與被
    告乙○○無恩怨關係，並無誣指被告乙○○偷竊之動機，足
    認上開證人所述為真實，證人呂紹宗所證關於被告乙○○並
    未下手拆解之證述，顯為偏袒被告乙○○之詞，難以採信；
    另參酌查獲警員江清田於職務報告中紀錄之接獲報案時間為
    當天上午11時30分，有該職務報告在卷可參（ 偵卷第74 頁
     ），警員於接獲報案後抵達現場之時間應為當天上午11 時
    30分之後，而被告乙○○自承於當天到場時間係上午 9時至
    10時許之間，被告乙○○既在現場1、2小時後始遭警查獲，
    而被告乙○○既知悉呂紹宗欲拆解非屬呂紹宗所有之車輛，
    若被告乙○○並無與呂紹宗有竊盜之犯意聯絡，於證人呂紹
    宗拆卸車斗時，即應迅即離去，卻仍停留於竊案現場長達 1
    、2 小時，並在旁觀看，進而拆卸車斗鐵板，況且被告乙○
    ○尚有搬遷拆卸後之車斗鐵板之行為，難謂被告乙○○與證
    人呂紹宗未有竊盜之犯意聯絡及行為分擔；又被告乙○○與
    同案被告呂紹宗為警查獲後，均立即逃逸並躲藏在魚池中，
    因躲藏過久身體失溫而為警查獲送醫等情，業據被告乙○○
    於警詢中供述明確，苟被告乙○○並未有任何不法行為，其
    大可於警方到場時，停留在現場，待警察釐清案情後，大方
    離開，何須與證人呂紹宗一同待在魚池裡面忍受刺骨冰冷之
    池水，益徵被告乙○○係畏懼竊盜罪行遭發覺而逃逸並躲藏
    在魚池中，被告乙○○與證人呂紹宗具有竊盜之犯意聯絡及
    行為分擔等情至為明確。末參酌證人即查獲本案之警員江清
    田於原審審理中證稱當時接獲通報說有人在該處拆解車子，
    我到現場後有看到5、6個人，有 2人在車輛旁邊東拆西拆，
    其他人在觀看釣魚，那 2人就是被移送之乙○○、呂紹宗，
    當時車斗都被拆下來了，拆下來的鐵板有些放在地上，偵卷
    第79頁照片 1在車上的鐵板是我們搬上去的，不是原來情形
    等語（原審96年8月23日審判筆錄第2至10頁），並有現場照
    片可佐，足認被告乙○○與同案被告呂紹宗已拆卸甲○○所
    有之貨車車斗，並將拆卸後之鐵板置於自己實力支配下而竊
    盜既遂。綜上，被告乙○○與同案被告呂紹宗共同竊盜犯行
    明確，應依法論科。
三、按刑法第321條第1項第 3款之攜帶兇器竊盜罪，係以行為人
    攜帶兇器竊盜為其加重條件，此所謂兇器，其種類並無限制
    ，凡客觀上足對人之生命、身體、安全構成威脅，具有危險
    性之兇器均屬之，且只須行竊時攜帶此種具有危險性之兇器
    為已足，並不以攜帶之初有行兇之意圖為必要，而本件同案
    被告呂紹宗所攜帶之扣案鐵鎚、鑿子、板手各1支、T字起子
    2支及未扣案鐵撬1支，均屬金屬製品，質地堅硬，於客觀上
    足以對人之生命、身體、安全構成威脅，應屬兇器無訛，核
    被告乙○○所為，係犯刑法第321條第1項第 3款之攜帶兇器
    竊盜罪。被告乙○○與同案被告呂紹宗間就上開行為具有犯
    意聯絡及行為分擔，為共同正犯。
四、原審以被告乙○○犯罪事證明確，適用刑法第28條、第 321
    條第1項第3款等規定，並審酌被告乙○○年輕力壯不思正途
    取得財物，而於假釋後付保護管束期間未知警惕所為本件竊
    盜犯行，有本院被告前案紀錄表可參，犯罪後又飾詞狡辯，
    再參酌被害人所受損失，被告乙○○參與犯行程度，暨其平
    日素行、智識程度等一切情狀，量處有期徒刑 8月；復說明
    中華民國96年罪犯減刑條例，業於96年 7月16日施行，被告
    乙○○所犯加重竊盜罪之犯罪時間係在96年 4月24日以前，
    所犯加重竊盜罪雖為該條例第 3條所示限制減刑之罪，惟被
    告所受宣告之刑未逾有期徒刑1年6月，自應依中華民國96年
    罪犯減刑條例第 2條第1項第3款之規定減其刑期2分之1，並
    依刑法第41條第1項諭知如易科罰金以新台幣1000折算1日之
    折算標準。及扣案鐵鎚、鑿子、扳手各 1支、T字起子2支、
    未扣案之鐵撬 1支，均為共同正犯呂紹宗所有之犯案工具，
    業經證人呂紹宗於原審審理中證述明確，而鐵撬 1支雖未扣
    案，但不能證明業已滅失，均應依刑法第38條第1項第2款諭
    知沒收。經核其認事用法，俱無違誤，量刑亦屬適當，被告
    上訴意旨仍執陳詞否認犯罪，並以同案被告呂紹宗為主謀，
    僅判處有期徒刑 7月，原審對被告量刑過重云云，然被告有
    上揭多項前科，復否認犯行，自不宜輕縱，原審量刑尚屬允
    當，其上訴為無理由，應予駁回。
據上論斷，應依刑事訴訟法第368條，判決如主文。
本案經檢察官張熙懷到庭執行職務。
中    華    民    國    97    年    1     月    22    日
                  刑事第三庭審判長法  官  蔡秀雄
                                  法  官  謝靜恒
                                  法  官  陳春秋
以上正本證明與原本無異。
不得上訴。
                                  書記官  李家敏
中    華    民    國    97    年    1     月    23    日
附錄：本案論罪科刑法條全文
中華民國刑法第321條（加重竊盜罪）
犯竊盜罪而有左列情形之一者，處6月以上、5年以下有期徒刑：
一  於夜間侵入住宅或有人居住之建築物、船艦或隱匿其內而犯
    之者。
二  毀越門扇、牆垣或其他安全設備而犯之者。
三  攜帶兇器而犯之者。
四  結夥三人以上而犯之者。
五  乘火災、水災或其他災害之際而犯之者。
六  在車站或埠頭而犯之者。
前項之未遂犯罰之。


司法院資訊處製作；財團法人民間司法改革基金會備份。
